臺灣高等法院高雄分院刑事判決　　　　　　　　　　九十一年度上訴字第二七七號
　　上訴人　台灣高雄地方法院檢察署檢察官
　　被　告　乙○○
右上訴人因被告誣告案件，不服臺灣高雄地方法院九十年度訴字第二六二二號中華民
國九十一年一月十七日第一審判決（起訴案號：臺灣地方法院檢察署九十年度偵字第
一一二五號），提起上訴，本院判決如左：
      主  文
上訴駁回。
      理  由
一、公訴意旨略以：被告乙○○與被害人甲○○分別為高雄市新興區○○○路四八Ｏ
    號高匯新興大樓之住戶或分區所有權人，二人前為該大樓管理委員會選舉之事迭
    生訴訟，互有心結。民國（下同）八十九年八月四日下午二時二十分許，在該大
    樓一樓電梯門前，甲○○欲向乙○○索取十四樓之鑰匙（當日另案由台灣高雄地
    方法院法官前往十四樓勘驗現場），乙○○因要保持現場之完整，未依其願將鑰
    匙交付甲○○，並欲進入電梯搭乘上樓，甲○○即上前欲與乙○○理論，二人又
    發生爭吵，乙○○出手打到甲○○之臉部，旋即搭乘電梯上樓。詎乙○○明知當
    日甲○○並未出手毆打其身體，竟意圖使甲○○受刑事處分，於八十九年八月五
    日晚間八時許，前往高雄市政府警察局新興分局中山路派出所，向警方報案並提
    出告訴，誣指甲○○於當日出手毆打其身體而受有右胸部挫傷、左大腿內側挫傷
    、左手前臂外側擦傷、右手食指夾傷等傷害，因認被告乙○○涉犯刑法第一百六
    十九條第一項之誣告罪嫌云云。
二、按犯罪事實應依證據認定之，無證據不得推定其犯罪事實，刑事訴訟法第一百五
    十四條定有明文。本件公訴人認被告乙○○涉犯誣告罪嫌，無非以告訴人甲○○
    偵查中指訴及證人陳渝蓉於偵查中結證：乙○○出手毆打甲○○之臉部，甲○○
    就跌倒，二人開始互罵，乙○○即上樓，沒有看到甲○○打乙○○等語為其論據
    。惟訊據被告堅詞否認誣告犯行，辯稱：本件係與甲○○互毆雙方均致傷害伊方
    向警方對甲○○提出傷害告訴，並無虛構被傷害事實等語。經查：
(一)、被告乙○○與告訴人甲○○前因另案彼此互控傷害（以下簡稱互控傷害案），嗣
    於偵查中，雙方均當庭撤回告訴，檢察官爰為不起訴處分，有臺灣高雄地方法院
    檢察署八十九年度偵字第一九一一八號、第二三五八三號不起訴處分書一份附卷
    可稽。衡諸常情，傷害告訴之互控雙方，若一方指訴之事實不符實情，另一方純
    然受誣之感受必然強烈，少見未經相當偵審程序之釐清，即然於偵查中同意息事
    和解，況該傷害互控案，係被告乙○○告訴在先，告訴人甲○○反控在後（本件
    告訴狀亦載明被告八十九年八月十日提出傷害告訴，告訴人則迄同年十月底檢察
    官偵查伊傷害罪程序中方提出對被告之反控），若被告當初之傷害告訴人係屬虛
    捏攀誣，被告乙○○一方顯係「惡人先告狀」之情狀，於告訴人甲○○一方必然
    受誣感受強烈，其於事理未明情況下，遽然同意對「惡人先告狀」之一方放棄告
    訴，並引致乙○○相對善意表達亦對告訴人甲○○傷害告訴之撤回，告訴人甲○
    ○於該案中因而得以迴避檢察官對伊傷害人之實體調查，告訴人本人涉犯傷害刑
    責之風險因而解除，詎告訴人一俟檢察官依程序處理而為不起訴處分後，僅時隔
    不數日（按檢察官八十九年十一月九日處分不起訴，告訴人即於九十年一月五日
    提起本件），竟以「誣告」告訴方式，企求司法釐清其未傷害被告之事實，與常
    情確有所違逆，是本件告訴事實之提出，心態確有可議，本件告訴人指訴受誣是
    否符實情，殊堪合理質疑。
(二)、系爭「互控傷害案」中之告訴人乙○○係指訴：被告甲○○於八十九年八月四日
    下午二時二十分許，在大樓一樓電梯內，出手毆打伊，致伊受有右胸部挫傷、左
    大腿內側挫傷、左手前臂外側擦傷、右手食指夾傷等傷害等情，並據提出驗傷診
    斷書。本件被告與告訴人對於前揭時地，雙方確然發生口角並引致肢體衝突，乃
    告訴人所是認（告訴人自始陳稱：曾用手推被告肩膀），並有現場錄影帶一捲可
    資佐證，依其時雙方爭執之情緒，告訴人既坦認曾對被告「出手」，其時雙方所
    處位置，一在電梯內，一在電梯外，客觀上難認其所謂「出手」僅止非破壞性之
    軟性「推人」動作耳，況現場目擊證人張金品於原審中結證：「：：我彎腰拿信
    ，電梯就在我旁邊，我聽到電梯有聲響，我就馬上轉身，看到被告跟甲○○在那
    邊，甲○○用手按開電梯，因甲○○是從下面衝上去，所以很急，他衝進去一拳
    打到乙○○，打到胸部的右邊，又用腳踢了被告一下，：：」等語，經原審法院
    會同被告乙○○、被害人甲○○勘驗前開卷附錄影帶，顯示：「案發當日下午二
    時十三分二秒許被告進入大廳，來回在大廳走，至十三分三十四秒。十四分二十
    五秒至三十六秒二人相互出手毆打對方」，有勘驗筆錄附原審卷可稽，前開證人
    張金品所稱「他（指告訴人）衝進去一拳打到乙○○，打到胸部的右邊」一語與
    錄影帶顯示畫面相近，而證人張金品確然案發時位處於與被告與告訴人爭執之電
    梯門口處附近，乃被告與告訴人均不爭執，其本人個人目擊現場實情而為證述，
    自堪採信，至證人張金品所證稱「（告訴人）又用腳踢了被告一下」一語，於錄
    影帶中固未顯示動作於畫面中，然該大樓錄影帶之錄製過程，告訴人自承：「本
    大樓監視系統共有八個鏡頭（三部電梯各一，一樓走道一，其他四），每隔五、
    六秒更換一次畫面，每一畫面顯示四鏡頭（四小畫面），因此在特定五、六秒內
    ，確有漏錄可能」（詳偵卷六十五頁補充告訴理由狀理由一所載），對照被告受
    傷傷勢即「右胸部挫傷、左大腿內側挫傷、左手前臂外側擦傷、右手食指夾傷等
    傷害」，均係爭執時瞬間性致傷之傷勢，某些瞬間性動作於更換鏡頭時之際有所
    漏錄，本屬實情，自難僅因該卷附錄影帶未錄及「左大腿內側、左手前臂外側、
    右手食指」等部分致傷過程，即遽認被告當初之傷害指訴係屬憑空虛捏。至另現
    場目擊證人陳渝蓉於原審中證稱：當時看到甲○○從地下室衝上來，用一隻手按
    住電梯，當時被告在裡面，他們爭了一下，有看到被告打甲○○，並無看到甲○
    ○打被告」等語，就其目擊事實，是否全程互動均一目瞭然，事涉其目視位置、
    角度及本人注意力差異性，其未見之事實，並不代表未曾發生，其固然足供認定
    「被告有打甲○○」之積極證據，但是否足供為「甲○○未打被告」之憑認依據
    ，猶有疑義，況其陳述確然與上開卷附錄影帶顯示甲○○亦有對被告「出手」一
    節已有所出入，足見證人陳渝蓉之證詞，尚難引據為認定本件告訴人確然未曾傷
    及被告之依據。
(三)、綜上所述，本件被告於「互控傷害案」中指訴告訴人曾於前開時地傷害一節，並
    無何明顯悖於常情之情事，亦無證據足認被告於該互控傷害案中所指訴被傷害之
    內容純然虛捏，尚難僅因無具體事證就被告「右胸部、左大腿內側、左手前臂外
    側、右手食指」等部位之傷勢造成具體傷害動作原形呈現，即遽認被告未於該案
    爭執中受有各該部位之傷勢，即難認認該互控傷害案中被告之指訴係屬虛捏誣陷
    ，自難認被告有何誣告犯行，此外復查無其他積極證據足認被告犯罪，自屬犯罪
    不能證明，原審法院據以為無罪知，於法即無不合，原審檢察官猶執陳詞，指摘
原判決不當，核無理由，應予駁回。
據上論結，應依刑事訴訟法第三百六十八條，判決如主文。
本案經檢察官沈紹嘉到庭執行職務。
中      華      民      國    九十一    年      四      月     十七     日
                              臺灣高等法院高雄分院刑事第八庭
                                  審判長法官  郭雅美
                                        法官  張盛喜
                                        法官  洪兆隆
右正本證明與原本無異。
檢察官如不服本判決應於收受本判決後十日內向本院提出上訴書狀，其未述上訴理
由者，並得於提起上訴後十日內向本院補提理由書狀（均須按他造當事人之人數附繕
本)「切勿逕送上級法院」。
                                      書記官  吳福連
中    華    民    國     九十一     年       四       月     十九       日
                                                                        Ｆ
